【裁判字號】    99,抗,1025
【裁判日期】    991220
【裁判案由】    聲請撤銷緩刑
【裁判全文】
臺灣高等法院臺中分院刑事裁定          99年度抗字第1025號
抗  告  人  
即受 刑 人  杜正大
            
          
選任辯護人  蔡振修律師
上列抗告人因妨害性自主案件，不服臺灣臺中地方法院中華民國
99年10月20日裁定（99年度聲撤字第160號裁定），提起抗告，
本院裁定如下：
    主  文
原裁定撤銷，發回臺灣臺中地方法院。
    理  由
一、抗告人即受刑人杜正大（以下稱抗告人）抗告意旨略以：
  (一)本案適用法條為刑法第75條之 1，其內容為「得撤銷」，亦
    即賦予法官裁量之權限，惟原裁定未考量抗告人之其他因素
    ，遽認檢察官以緩刑期間內再犯為由而撤銷緩刑宣告，實乃
    違反該條文之旨意，原裁定未慮及此，顯有裁量不當之瑕疵
    。
  (二)刑法第75條之1條第1項第 1款為本件檢察官聲請撤銷緩刑之
    論據，該條第一款規定為：「緩刑『前』因故意犯他罪…」
    ；然檢察官之聲請意旨卻為：「經核本件受刑人於緩刑『期
    內』再犯罪…」，原裁定未予指摘，顯然適用法規有誤。
  (三)本件檢察官聲請撤銷緩刑之理由，並未就抗告人是否有執行
    刑罰之必要詳述理由及憑據，且原審僅就兩案相距時間甚近
    為由來認定，對檢察官聲請撤銷之理由未詳加審酌，顯有不
    合目的性之裁量瑕疵。
  (四)本件抗告人前後 3次案發時間皆相距不遠，抗告人係基於犯
    意之單一性，分別於不同時間對其校內 3名男童為猥褻行為
    ，即以接續實施數行為的意思，實施同一構成要件，而於時
    間、空間緊密之情形下，反覆接續為之，實為刑法上之包括
    一罪，自不應以「抗告人於緩刑期間內再犯罪，而前後兩罪
    均為妨害性自主罪，且時間相距甚近」為由，認為抗告人於
    緩刑期前故意犯他罪，而撤銷緩刑。
  (五)抗告人年老體衰、不良於行，其緩刑之原因始終存在，且已
    受保護管束，心理諮商從未缺席，足見其誠心悔悟，以達刑
    法矯治行為人之目的，實有不必再入監服刑之必要之充足理
    由，爰提起抗告，請求撤銷原裁定，續維持緩刑之宣告云云
    。
二、原裁定意旨略以：抗告人因妨害性自主案件，經臺灣臺中地
    方法院於民國98年 2月19日以98年度訴字第32號判處有期徒
    刑1年6月，緩刑5年，於98年3月23日確定在案。惟抗告人於
    緩刑期內即96年 7月間某日起至同年11月間某日止，故意犯
    妨害性自主罪，經臺灣臺中地方法院於99年8月5日以98年度
    訴字第3672號判處有期徒刑 5月，於99年9月6日確定在案；
    經核本件抗告人於緩刑期間內再犯罪，而前後二罪均為妨害
    性自主罪，且時間相距甚近，認後案緩刑之宣告並無法達到
    改過遷善矯治之效，故依法聲請撤銷其緩刑之宣告。查本件
    聲請，經核抗告人前開各案件之判決正本後，與刑法第75條
    之1第1項第1款之規定相符，應撤銷其緩刑之宣告等語。
三、惟按刑法第75條之1第1項第 1款規定，緩刑前因故意犯他罪
    ，而在緩刑期內受得易科罰金之有期徒刑、拘役或罰金之宣
    告確定，且足認原宣告之緩刑難收預期效果，而有執行刑罰
    之必要者，「得」撤銷其緩刑宣告。考其立法意旨略以：關
    於緩刑之撤銷，現行法第75條第1項固已設有2款應撤銷之原
    因；至得撤銷緩刑之原因，則僅於保安處分章內第93條第 3
    項與撤銷假釋合併加以規定，體例上不相連貫，實用上亦欠
    彈性，爰參酌德國及奧地利現行立法例增訂得撤銷緩刑之原
    因，其中現行關於緩刑前或緩刑期間故意犯他罪，而在緩刑
    期內受得易科罰金之有期徒刑之宣告者，列為應撤銷緩刑之
    事由，因認過於嚴苛，而排除第75條應撤銷緩刑之事由，移
    列至得撤銷緩刑事由，俾使「法官依被告再犯情節，而裁量
    是否撤銷先前緩刑之宣告」，以資彈性適用。且本條採用裁
    量撤銷主義，賦予法院撤銷與否之權限，特於第 1項規定實
    質要件為「足認原宣告之緩刑難收其預期效果，而有執行刑
    罰之必要」，供作審認之標準。亦即於上揭「得」撤銷緩刑
    之情形，法官應依職權本於合目的性之裁量，妥適審酌被告
    所犯前後數罪間，關於法益侵害之性質、再犯之原因、違反
    法規範之情節是否重大、被告主觀犯意所顯現之惡性及其反
    社會性等情，是否已使前案原為促使惡性輕微之被告或偶發
    犯、初犯改過自新而宣告之緩刑，已難收其預期之效果，而
    確有執行刑罰之必要，此與刑法第75條第1項所定2款要件有
    一具備，即毋庸再行審酌其他情狀，應逕予撤銷緩刑之情形
    完全不同。故在緩刑前因故意犯他罪，而在緩刑期內受得易
    科罰金之有期徒刑之宣告確定者，並非一律撤銷其緩刑宣告
    ，應由法院斟酌原宣告之緩刑是否確難收預期效果，而有執
    行刑罰之必要，再決定是否撤銷緩刑之宣告。
四、經查：
  (一)抗告人於96年9月至97年1月間某日及97年4、5月間某日因妨
    害性自主案件，經臺灣臺中地方法院於民國98年 2月19日以
    後案判決判處有期徒刑1年6月，緩刑5年，於98年3月23日確
    定在案（以下稱後案或乙案）。又抗告人另於緩刑期前即96
    年 7月間某日起至同年11月間某日止，故意犯妨害性自主罪
    ，經臺中地方法院檢察署於98年 6月11日偵查分案，並於同
    年10月 8日起訴，嗣經臺灣臺中地方法院於99年8月5日因前
    案判決判處有期徒刑 5月，如易科罰金，以新臺幣1000元折
    算1 日，並於99年9月6日確定在案（以下稱前案或甲案），
    此固有台灣高等法院被告前案紀錄表在卷可稽。亦即抗告人
    係於乙案緩刑期「前」故意犯他罪，而在乙案緩刑期「內」
    受得易科罰金之有期徒刑宣告確定。足見原裁定引用檢察官
    聲請書所記載之聲請意旨，即「抗告人因妨害性自主案件，
    經原審法院於民國98年2月19日以後案判決判處有期徒刑1年
    6月，緩刑5年，於98年 3月23日確定在案。惟抗告人於緩刑
    期『內』即96年 7月間某日起至同年11月間某日止，故意犯
    妨害性自主罪，經原審法院於99年8月5日以前案判決判處有
    期徒刑 5月，於99年9月6日確定在案；經核本件抗告人於緩
    刑期間『內』再犯罪，而前後二罪均為妨害性自主罪，且時
    間相距甚近，認後案緩刑之宣告並無法達到改過遷善矯治之
    效，故依法聲請撤銷其緩刑之宣告。」等情（原審卷第 4頁
    ）作為其裁定理由之依據，顯與事實不符而有違誤。
  (二)檢察官聲請意旨僅以「抗告人於緩刑期間內再犯罪，而前後
    二罪均為妨害性自主罪，且時間相距甚近」為由，即認符合
    刑法第75條之1第1項第 1款所定撤銷緩刑宣告之原因，遽而
    聲請撤銷受刑人之緩刑宣告，然卻未具體指明抗告人當時既
    無以預知另一犯行將得以獲判緩刑，有何「足認原宣告之緩
    刑難收預期效果，而有執行刑罰之必要」之情形，其聲請理
    由已有不足。而原裁定亦僅於理由欄二載謂：「查本件聲請
    ，經核抗告人前開各案件之判決正本後，與刑法第75條之 1
    第1項第1款之規定相符，應撤銷其緩刑之宣告」等語，即遽
    爾撤銷抗告人前案宣告之緩刑，則原裁定之具體審酌條件為
    何，亦有不明，對於抗告人於宣告緩刑後，是否確有所宣告
    之緩刑難收預期效果之情，亦均置而未論，因此就抗告人如
    何符合上述要件，本院即無所憑依審認，理由尚嫌未備，自
    有詳予調查究明之必要。
  (三)此外，衡之本件抗告人之甲案係於96年 7月間某日起至同年
    11月間某日止接續犯妨害性自主罪，與抗告人受緩刑宣告之
    乙案其中於96年 9月至97年1月間某日及97年4、5月間1次犯
    妨害性自主罪，彼此犯行之犯罪時間在96年9月至11月間內
    交互重疊，且抗告人所犯之甲案，其犯罪在先，但遲至乙案
    經判決後始遭起訴而另行判決，並非於乙案判決後之緩刑期
    間內始再次犯罪。況且，本件抗告人業於甲案判決前即與告
    訴人達成民事和解，並經告訴人具狀表明撤回告訴，不欲追
    究（參執聲卷附之原判決書理由欄四、(四)），且其所犯甲案
    經原審法院判處有期徒刑 5月，並諭知得易科罰金，顯然該
    審理在後之法院已注意及被告同一期間相同犯罪之乙案前已
    經判決緩刑在案，而於審酌各種科刑條件後，亦有意給予抗
    告人自新之機會，而從輕量刑，以呼應乙案之緩刑判決。惟
    原裁定並未就其前、後兩案之上揭各情詳為斟酌，以說明同
    是給予抗告人自新機會之先後判決，何以後案之判決足以推
    翻前案給予抗告人緩刑機會之必要性，而遽依檢察官聲請，
    以後案之有期徒刑判決而撤銷抗告人前案緩刑之宣告，是否
    與前、後兩案欲使抗告人自新之原意有違，亦非無研求餘地
    ，併此敘明。
  (四)是原審裁定既有上開瑕疵及尚待究明之處，抗告意旨指摘原
    裁定不當，為有理由，原審裁定因尚乏撤銷抗告人緩刑宣告
    之具體理由，本院無審酌其妥當性，基於維護抗告人之審級
    利益，自應由本院將原裁定撤銷，發回原審法院更為妥適之
    裁定。
五、據上論結，應依刑事訴訟法第413條前段，裁定如主文。
中    華    民    國    99    年    12    月    20   日

            刑事第五庭  審判長法  官  趙  春  碧
                              法  官  林  宜  民 
                              法  官  賴  恭  利


上列正本證明與原本無異。
不得再抗告。
                              書記官  林  育  萱 
              
中    華    民    國    99    年    12    月    20   日

司法院資訊處製作；財團法人民間司法改革基金會備份。
